臺灣桃園地方法院刑事判決　　　　　　　93年度訴字第1409號
公　訴　人　台灣桃園地方法院檢察署檢察官
被　　　告　丙○○　男　42歲.
　　　　　　　　　　　０一之一.
　　　　　　庚○○　男　31歲.
　　　　　　　　　　　樓
　　　　　　寅○○　男　30歲.
上二人共同　陳鄭權律師
選任辯護人　丁俊和律師
被　　　告　癸○○　男　30歲（民國○○年○月○日生）
　　　　　　辛○○　男　28歲（民國○○年○○月○○日生）
上　一　人　劉君豪律師
選任辯護人
被　　　告　甲○○　男　26歲（民國○○年○月○○日生）
　　　　　　蘇明淵律師
選任辯護人　謝孟儒律師
被　　　告　子○○
　　　　　　　　　　　六六號
　　　　　　卯○○
　　　　　　　　　　　巷四十號五樓
上列被告等因詐欺案件，經檢察官提起公訴（92年度偵字第1716
7 號、93年度偵字第4292號、7630號），本院判決如下：
    主  文
丙○○、庚○○、寅○○、癸○○、辛○○共同以犯意圖為自己
不法之所有，以詐術使人將本人之物交付之罪為常業；庚○○、
寅○○、辛○○各處有期徒刑貳年，癸○○處有期徒刑壹年肆月
丙○○處有期徒刑壹年貳月；扣案如附表一所示之物均沒收。
甲○○、卯○○、子○○共同以犯意圖為自己不法之所有，以詐
術使人將本人之物交付之罪為常業，各處有期徒刑壹年，均緩刑
參年；扣案如附表一所示之物均沒收。
    事  實
一、丙○○、庚○○、寅○○、辛○○、癸○○、甲○○、子○○、卯○○共同基於意圖為自己不法所有以詐術使人陷於錯
    誤而給付金錢並以之為常業之犯意聯絡，先後由：(一)丙○○
    （自稱KENNY）夥 同楊錦榮（由檢察官另案偵辦中）、趙富
    青（自稱FRANK ，另案由台灣士林地方法院審理中）、庚○○（自稱JEFF）、寅○○（自稱LEE）、 辛○○（自稱KI
    NG）、癸○○、卯○○（自稱王經理或王小姐）、子○○、
    真實姓名年籍不詳自稱ANDY、ALBERT、MINGO 之成年人士、
    （香港地區人士）、孫姓、王姓等姓名年籍不詳之女子，及
    若干不明人士，共同基於意圖為自己不法所有之常業詐欺犯
    意聯絡，自民國92年5 月間起至92年9 月初止，在臺北市○○區○○路一段17號12樓之4 ，以「摩笙建材有限公司」（
    下稱摩笙公司）為名於92年5 月29日設立登記（摩笙公司業
    於92年10月22日辦理解散登記），由楊錦榮擔任負責人，登
    記公司營業項目為木材、建材、機器設備、國際貿易、首飾
    金屬礦石批發業為幌；(二)丙○○（自稱KENNY）再 夥同趙富
    青（自稱JAMS）、庚○○（自稱JEFF）、寅○○（自稱LEE
    ）、甲○○（自稱PETER）、 癸○○（自稱MICHAEL）、 辛○○（自稱KING）、子○○、卯○○（自稱王經理或王小姐
    ）、真實姓名、年籍不詳自稱DANNY 、FLORA （或SOFINA）
    、CARA（真實姓名年籍不詳之梁姓女子，下簡稱梁女）、
    ANDY、ALBERT、MINGO 等人，以及若干不明人士，共同基於
    意圖為自己不法所有之常業詐欺犯意聯絡，自92年10 月 中
    旬（15日）起至92年11月6 日為警查獲時止，在桃園縣桃園
    市○○路9 號15樓之2 及11號15樓之2 ，由不知情之祁棣出
    面向不知情之鄭明義承租上開經國路地址，並由不知情之劉
    國禎擔任人頭負責人，以「寶萊市場資訊有限公司」（下稱
    寶萊公司，自92年6 月6 日設立登記，於92年11月11 日 至
    93年11月10日辦理停業登記）為名登記，於營業地點懸掛「
    寶萊五金建材有限公司」之匾額為幌。而上開摩笙公司、寶
    萊公司實際均由ANDY、ALBERT、MINGO 等人為集團首腦，由
    丙○○以「總督導」之名擔任現場負責人，負責於獨立房間
    內以監聽控制器、針孔監視器監控其他成員及新進員工之行
    動，子○○擔任總機，負責轉接各辦公室間電話，卯○○為
    人事助理，趙富青任採購部主管，庚○○、寅○○擔任助理
    ，甲○○、癸○○、辛○○、DANNY 、FLORA 、CARA（梁女
    ）等人擔任專員，均明知摩笙公司與寶萊公司均無實際從事
    或仲介期貨買賣交易，亦無受香港地區之資產管理或投資顧
    問公司委託在台灣地區招攬客戶從事期貨買賣業務，以如下
    之分工方式詐騙不特定人：人事助理卯○○負責先於中國時
    報、自由時報等報紙之人事資訊版刊登徵用紀錄員、統計助
    理、文書助理或採購助理之徵才廣告，經應徵者撥打刊登電
    話詢問，由總機子○○接聽來電，過濾並選出28歲以上之應
    徵女性並指示條件符合之應徵者前往公司面談，俟應徵者前
    來上班，即由助理庚○○、寅○○或人事助理卯○○（如附
    表二所示）面試並向新進人員佯稱公司經營五金建材貿易業
    務，由丙○○決定錄用後，庚○○或寅○○（如附表二所示
    ）再於新進人員開始上班時將其各別與偽裝成新進人員之各
    專員辛○○、甲○○、癸○○、DANNY 、FLORA 、CARA （
    梁女）等人一對一搭配在獨立辦公室內上班，並以如附表2
    所示之詐騙分工與手法對各新進員工詐騙，伺機由趙富青、
    庚○○或寅○○，與各專員配合：(一)先由庚○○或寅○○交
    付虛偽不實之公司客戶之期貨交易資料，命新進員工整理計
    算；(二)由庚○○或寅○○向新進人員訛稱趙富青請假或出差
    ，趙富青交代要新進人員依趙富青之期貨交易資料打電話至
    香港地區期貨交易所詢價，總機子○○於各新進人員欲打往
    香港地區詢價時，即將電話轉接至趙富青辦公室後，再轉接
    由上開若干不明人士於不詳地點佯裝係於香港地區接聽電話
    之期貨交易所人員與應徵者對話；(三)由趙富青假裝交付若干
    現金及不實之交易資料予各專員，佯稱各專員投資之獲利甚
    多；而使新進員工陷於錯誤，以為一同上班之專員出資投資
    五金期貨而大量獲利，再行遊說新進員工獨資或與專員集資
    ，透過摩笙公司、寶萊公司向「香港傳傑資產管理公司」（
    下稱傳傑公司）下單買賣貴金屬期貨，見新進員工提出款項
    交趙富青代為投資而上鉤後，或由趙富青於數日之後交付新
    台幣（下同）數千至數萬元不等之現金予應徵者，佯稱係投
    資獲利，致新進員工陷於錯誤，於新進員工再加碼投資數日
    後，再告以因交易操作錯誤而無法出單或投資虧損需補繳保
    證金，否則本金將遭沒收處分，致若干新進員工唯恐血本無
    歸，再度加碼投資而陸續交付現金，待投資之新進員工起疑
    時，則由楊錦榮之帳戶匯款少許薪資搪塞之，連續以買賣期
    貨之名行詐騙之實，並而繼續交付更鉅額款項，而由此方式
    先後向午○○詐得446 萬元，向壬○○詐得162 萬元、向乙○○詐得186 萬元、向辰○○詐得100 萬元（以上為摩笙公
    司部分），向丁○○詐得43萬元，向戊○○詐得40萬元，向
    丑○○詐得20萬元，向己○○詐得100 萬元，向巳○○詐得
    20萬元（以上為寶萊公司部分），ANDY等人得此等款項朋分
    ，其中各人員每月薪資為：總機2萬6至7 千元、人事助理3
    萬至3 萬5 千元、助理3 萬5 千元至4 萬元、專員2 萬5 千
    元至3 萬元、採購部主管5 萬元、現場總督導5 萬至8 萬元
    ，並設有獎金制度如下：新進員工每受騙繳出1 萬元美金或
    新台幣40萬元，專員可分得新台幣（下同）1 萬至1 萬5 千
    元、助理可分得1 萬元、採購部主管與現場總督導可分得7
    千至8 千元，丙○○等人即以此為生，恃此為業。嗣經(一)摩
    笙公司其中應徵者乙○○、壬○○因發現遭騙而分別於92年
    8 月11日具狀、92年9 月3 日前往地檢署按鈴申告，經檢察
    官發交司法警察查證後，陸續追查尚有辰○○遭詐騙。(二)寶
    萊公司其中應徵者戊○○發覺有異於92年11月4 日報警處理
    ，而由戊○○帶同桃園縣政府警察局刑警隊員警於同年月6
    日下午1 時30分許前往前開桃園市○○路之寶萊公司查證，
    員警到達該址1 樓等電梯時，恰巧遇下樓用餐之庚○○，遂
    向庚○○表名員警身分，由庚○○配合調查帶同警員至15樓
    查證，而寶萊公司內人員經監視系統見員警及庚○○、戊○○等人到達，遂將大門反鎖拒不開門，員警為避免公司內人
    員將證據湮滅及犯罪嫌疑人逃匿，認為情況急迫，遂報請臺
    灣桃園地方法院檢察署檢察官依刑事訴訟法第131 條第1 、
    2 項之規定指揮逕行搜索，員警得檢察官同意後，旋即請來
    鎖匠開啟公司大門，會同庚○○進入公司，當場逮捕庚○○
    、寅○○、卯○○、子○○4 人，另在場之趙富青、丙○○
    、DENNY 、CARA（梁女）、洪獻政、癸○○及甲○○則趁隙
    由公司會議室內暗門離開並搭乘電梯逃逸，經警報請臺灣桃
    園地方法院檢察署檢察官指揮逕行搜索上址，當場扣得供犯
    罪所用之如附表一所示之各項物品及與本案無關之印章9 枚
    、經濟部函2 份、庚○○所有之行動電話1 支及庚○○所有
    之銀行帳戶2 本等物，丙○○亦因化名「翁扁輝」之人以92
    年11月12日以電子郵件向「法務部部長電子信箱」檢舉，由
    法務部檢察司函轉臺灣桃園地方法院檢察署偵辦，經陸續比
    對查獲資料及應徵者之指認，始循線查悉丙○○及其餘詐騙
    集團成員上情。
二、案經午○○、丁○○、戊○○、丑○○、己○○及巳○○訴
    由桃園縣政府警察局移請臺灣桃園地方法院檢察署檢察官偵
    查起訴。
    理  由
壹、程序部分：
    按最高法院93年度台上字第3533號判決要旨以：「刑事訴訟
    法第159 條第1 項雖規定，被告以外之人於審判外之言詞或
    書面陳述，除法律有規定外，不得作為證據。惟同法第159
    條之5 第2 項已規定，當事人、代理人或辯護人於法院調查
    證據時，知有第159 條第1 項不得為證據之情形，而未於言
    詞辯論終結前聲明異議者，視為有前項之同意（指同條第一
    項之同意作為證據）。此乃第159 條第1 項所容許，得作為
    證據之例外規定之一」。經查：本案被告癸○○、卯○○、
    子○○及檢察官於言詞辯論終結前，均未就所調查之證據主
    張有刑事訴訟法第159 條第1 項不得為證據之情形，是參照
    上開最高法院判決要旨，本案就被告癸○○、卯○○、子○○部份經調查之證據均有證據能力，合先敘明。
貳、實體部分：
一、犯罪事實之認定與論證：
  (一)被告丙○○部分：
    訊據被告丙○○對於上揭犯罪事實坦承不諱，其於本院調查
    、審理時供稱：「我知道這個詐欺集團主謀有3 人，除了
    ANDY外，還有ALBERT，均是香港人，及另1 不詳姓名年籍之
    女子，我都不知道渠等真實姓名。92年偵字17167 號偵查卷
    第226 頁分工表上，除了癸○○之照片不能明確辨認外，其
    他人之照片與名字都正確。92年偵字17167 號卷第150 及
    151 頁之照片中就是助理庚○○（自稱JEFF）及寅○○（自
    稱LEE）。JAMS 則是公司的主管，大約5 、60歲，我是擔任
    現場的總督導，我是統籌所有人分別之工作，沒有隸屬何人
    ，我直屬於老闆。ANDY每天都會來公司，但停留的時間不多
    ，若ANDY不在公司，就由我總負責。人事部卯○○負責登報
    應徵員工，應徵項目是『紀錄員、統計助理、文書助理、採
    購助理』等。專員的工作是陪同新進人員（被害人）上班，
    是1 個專員或2 個專員陪1 位新進人員，主要的目的是讓被
    害人以為專員也是新進員工，每天助理（庚○○、寅○○）
    會分派訂單、採購等文書工作給他們作，讓被害人誤以為公
    司是1 個合法的貿易公司，被害人開始工作時，人事部門會
    告訴新進人員說：『公司是做轉口貿易的』。被害人開始工
    作2 、3 天後主管JAMS會以外出名義為由，故意讓被害人接
    觸到公司進出貨的文件，讓被害人誤以為可以從中獲利，賺
    取差價，那些文件的原料就是白銀，我們向應徵者解釋這些
    是大陸的原料，主管JAMS就是負責適時以假藉外出為由，拿
    那些交易資料給新進員工看，等到新進員工有興趣要投資的
    時候，就負責介紹交易商給他們認識。我們是讓專員佯裝有
    打電話到澳門地區之交易員，交易員是真是假我不清楚，但
    大多數只有拿起電話筒，並沒有撥出，只是要欺騙應徵者，
    如果專員假裝他自己有賺錢之時候，ANDY就會拿錢給主管
    JAMS當作道具，由主管JAMS拿給該佯裝專員，讓被害人誤以
    為真，有利可圖，因此他們也會跟進拿錢出來投資。被告甲○○、癸○○、辛○○都是專員，也是負責佯裝有利可圖而
    騙取被害人的投資。投資的錢都交給ANDY，交易數量及價位
    都是由被害人自己決定，我們只是先演一齣戲，誘使他們拿
    出錢來投資，而這投資基本上是假的。我在寶萊公司是支領
    月薪8 萬元，在摩笙公司是5 萬元，我在摩笙公司大約做了
    2 個多月，除了甲○○之外，其他的被告都有在摩笙公司做
    過，他們是陸續來的，之後才到寶萊公司。在摩笙公司的時
    候是ANDY一個一個叫進去發薪水，除了被告甲○○以外，其
    餘被告都有領到薪水。在寶萊公司專員支領月薪2 萬5 千元
    到3 萬元，公司是在每月5 日發薪，是在遭查獲之前一天（
    92 年10 月5 日）就已經發薪水給所有的員工，包括被起訴
    的被告在內。總機月薪是2 萬6 、7 千元，人事助理是3 萬
    或3萬5千元，助理是3 萬5 千元，主管5 萬元。我是統籌所
    有人分別的工作，沒有隸屬何人，我直屬於老闆。我們公司
    另外採取獎金制度，即被害人拿1 萬元美金出來的話，專員
    可以抽1 萬元到1 萬5 千元的台幣，助理好像是5 千元到7
    千元的台幣，主管是7 千到8 千元的台幣，主管是對所有的
    新進員工都抽，我個人的獎金部分也與主管一樣，至於總機
    及人事部門並不抽成，只就公司總額業績發獎金給她們，所
    有員工都知道有這些獎金制度，所以所有的員工應該都知道
    我們是在演一齣戲誘使新進員工即被害人來投資。92年11月
    6 日警方查獲時候，我是自己坐電梯逃走的（詳本院94年1
    月10日準備程序筆錄第2 至4 頁）。我承認起訴書所載之犯
    罪事實，我是KENNY （詳本院94年3 月16日審判筆錄第17頁
    ）。」等語，而其真實姓名、自稱「KENNY 」、出生地為高
    雄，核與化名「翁扁輝」向法務部「部長電子信箱」檢舉之
    電子郵件內容相符，有該電子郵件影本在卷可稽；其本人亦
    經被害人當庭指認無誤；被告丙○○所供述之上開詐欺集團
    詐騙分工方式均與被害人午○○、己○○、戊○○、巳○○
    、丁○○、丑○○（以上6 人為台灣桃園地方法院檢察署偵
    辦部份）、壬○○、乙○○、辰○○（以上3 人為台灣士林
    地方法院檢察署偵辦部份）於偵審中之指述如附表2 所示之
    詐騙分工方式及過程一致，參以被告甲○○於本院審理時坦
    承上開全部犯罪事實（詳本院94年3 月16日審判筆錄第14
    、24頁）等情；而各被告依其職務支領之月薪及獎金制度，
    除基準額以1 萬元美金計算或新台幣40萬元計算一節外，復
    與被告庚○○於本院審理時供承其月薪為4 萬元及聽過公司
    確有如此之紅利制度（詳本院94年3 月16日審判筆錄第20、
    21 頁）、 被告寅○○於偵訊中供承其月薪為3 萬元（詳92
    偵字第17167 號卷第273 頁）、被告庚○○及寅○○於警詢
    中均供承「被害人每拿出新台幣40萬元投資，公司專員抽1
    萬5 千元，助理可抽1 萬元」（詳92偵字第17167 號卷第11
    至13頁、第21頁背面至24頁）、被告卯○○於本院審理時供
    承「月薪是2 萬7 千元，全勤加3 千元，共3 萬元」（詳本
    院94年3 月16日審判筆錄第23頁）、被告子○○於本院審理
    中供承「月薪2 萬3 千元，後來公司給我調薪到2 萬6 千元
    」（詳本院94年3 月16日審判筆錄第23頁），及被告甲○○
    於本院審理時坦承上開犯罪事實等節大致相符，並有扣案如
    附表1 所示之物扣案可稽，足認被告丙○○上開自白核與事
    實相符，並出於任意性，是被告丙○○確有上開犯罪事實，
    事證明確，堪以認定，應予依法論科。
  (二)被告甲○○部分：
    訊據被告甲○○於本院對前開犯罪事實坦承不諱，核與被害
    人丁○○、巳○○於偵、審中指述被告甲○○與其餘被告以
    附表2 所示之分工詐騙方式共同詐得被害人2 人之金錢等情
    相符，並有被害人2 人指認被告甲○○口卡片、被害人與專
    員獨立辦公室分配表、被告甲○○使用行動電話與被害人丁○○之通聯記錄（92年11月7 日通聯）在卷可稽及附表1 所
    列物品扣案可憑，堪信被告甲○○自白與事實相符；至被告
    甲○○於92年10月間始加入詐騙集團，因其工作時間尚短，
    公司於92年11月5 日發放薪資時，尚未支領薪資，為被告丙○○、庚○○證述屬實。然被告甲○○亦坦承其係為受領薪
    資而加入寶萊公司擔任專員而有詐騙被害人之行為，而按刑
    法上所謂常業犯，指反覆以同種類行為為目的之社會活動之
    職業性犯罪而言，至於犯罪所得之多寡，是否恃此犯罪為唯
    一之謀生職業，則非所問，縱令兼有其他職業，仍無礙於該
    常業犯罪之成立，最高法院85年台上字第510 號著有判例。
    本件被告甲○○直接參與詐騙之被害人即有2 人，並多次詐
    騙、遊說被害人拿錢出來投資，其行為實屬反覆實施同種行
    為為目的之職業性犯罪，並有受領薪資並以之為生之意思，
    洵屬常業犯無疑；是被告甲○○常業詐欺之犯行事證明確，
    洵堪認定。
  (三)被告庚○○、寅○○部分：
  1.被告庚○○固不否認伊從92年6 月間加入台北摩笙公司至同
    年9 月中旬為止，再於10月中旬加入桃園的寶萊公司，在公
    司內自稱英文名「JEFF」，職稱是助理等情，然矢口否認有
    何詐欺犯行，辯稱：因伊係聽命於主管行事，並依主管指示
    教新進員工做事，沒有懷疑過公司是從事詐欺行為，只是覺
    得公司比較奇怪一直在應徵新人，伊係事後發現無意間幫助
    公司騙了被害人云云，惟查：
    被告庚○○與其他被告以如附表2 所示之詐騙分工方式共
      同詐取被害人午○○、己○○、戊○○、巳○○、壬○○
      、乙○○金錢之犯行，業據被害人簡素貞、己○○、戊○○、巳○○、壬○○及乙○○於警詢、本院審理中指述綦
      詳，且摩笙公司、寶萊公司之工作成員均知悉從事詐騙之
      情事，業據被告丙○○、甲○○於本院審理時供述明確；
      另案被告趙富青亦坦承有經手收受壬○○等新進員工交予
      之金錢，用以投資一節（詳台灣板橋地方法院檢察署93年
      偵字第57號卷第37至38頁、台灣士林地方法院檢察署92年
      偵字第11355 號第198 至199 頁）；且與被害人之證詞前
      後相符，復與被告丙○○、甲○○之供述互核一致。參以
      被告庚○○亦於本院審理時供承：「有聽過由被害人拿出
      之40萬元中助理抽成1 萬元、專員抽成1 萬5 千元之紅利
      制度之事，其月薪為4 萬元」、「因與甲○○討論過公司
      覺得怪怪的，好像不是伊想的樣子（合法經營），故向檢
      察官表示在桃園已經知道公司沒有將被害人的錢從事白銀
      買賣交易」，並不否認「與被告寅○○所知被害人被騙的
      實際流程相同，並曾經聽主管之命令拿電話給其他專員撥
      打買賣白銀」等情（詳本院94年3 月16日審判筆錄第20、
      21頁），是被告庚○○既懷疑寶萊公司、摩笙公司之非正
      派經營及未將被害人拿出投資之錢實際從事白銀買賣或期
      貨買賣等情，亦不否認知悉被害人被詐騙之流程，被告庚○○當對公司並未實際投資期貨買賣，卻能發放一般社會
      通念上咸認非微薄之工作人員月薪及優渥分紅獎勵之原因
      知之甚稔，足認被告庚○○上揭辯解至少對於摩笙公司、
      寶萊公司並非真正從事投資，而係以詐騙被害人之金錢而
      非法營運之集團，有不確定之認識，而仍參予詐騙行為之
      分工，若真詐得被害人財物，亦不違背其本意，是對詐欺
      之行為應有未必之故意。
    被告庚○○於偵訊中自承：「公司有對應徵來的員工要他
      們投資做白銀等期貨買賣，作法是會找一些原來是公司員
      工混在應徵人裡面假裝是新進人員，利用人性貪婪弱點介
      紹期貨投資管道，讓新進人員出錢投資」（詳92偵字第
      17167 號卷第90頁）、「我有以白銀買賣五金的方式詐騙
      被害人，我在台北市○○路摩笙公司及桃園市寶萊公司都
      有做，我剛進集團時以為有將被害人的錢實際為白銀買賣
      ，後來到桃園市才發現沒有。」（詳92偵字第17167 號卷
      第228 至229 頁），是被告庚○○於偵查中已自白詐欺犯
      行，被告庚○○於本院調查時雖又翻異其詞稱：檢察官雖
      無以強暴、脅迫方式訊問，其供詞係出於自由意志下所為
      ，惟當初係因律師告知不要對警詢供詞翻供，且當時（93
      年2 月26日）被羈押中，檢察官問伊問題，當時也不太清
      楚就附和了（詳本院93年12月6 日、94年1 月10日準備程
      序筆錄）云云。辯護人則為被告辯稱：被告庚○○在警詢
      中受到警察之脅迫及刑求，其效果都延續到偵查中，所以
      認為被告庚○○於檢察官前所為之陳述皆非出於任意性云
      云。於此，被告庚○○於警詢時是否受刑求，姑暫不論（
      詳如後述），然查：辯護人所辯「被告警詢時受脅迫及刑
      求之效果延續至偵查中」，其本身即已有違於常情，蓋若
      被告庚○○真係受警察刑求，應當於偵查中立即向檢察官
      提出其事由，被告庚○○竟未為之；而被告庚○○亦係具
      有社會經驗及正常判斷能力之成年人，若無犯罪，欲澄清
      自己清白，豈有反於真實，仍以虛偽之事告以檢察官？故
      辯護人此處所辯已非無疑，且辯護人未提供、本院亦查無
      任何證據足資證明此節屬實；而前述被告庚○○本人於本
      院調查時既已供承其於偵訊中所言係出於自由意志所為之
      陳述，現受委任之辯護人陳鄭權律師及丁俊和律師當時均
      未受被告庚○○委任，關於當日被告是否以自由意志為陳
      述之事實，自應以被告所言為準；復查，被告庚○○於前
      開自白之同日（93年2 月26日）偵訊中尚稱「今天不請辯
      護律師到場因為律師是公司幫我請的，今天我打算供出實
      情，但不想讓公司知道。我今日在刑警隊訊問沒有遭不當
      取供或刑求，警局製作筆錄有看過，內容實在，都是依據
      我所陳述記載（詳92偵字第17167 號卷第219 、228 頁）
      。」，更徵被告庚○○於檢察官偵訊時所自白之犯行，並
      未受到警詢情形之不當影響，係出於其自由意志下所為之
      陳述，係具證據能力，足資作為被告犯罪之證明，今於本
      院審理中飾詞否認，顯係臨訟畏罪所致，殊非可採。
    被告庚○○於偵查羈押中提出之刑事自白狀2 紙內容略以
      ：「被告庚○○已將所知涉案人及案情全數告知檢警，不
      敢有隱瞞，請庭上（檢察官）從輕量刑處分，給予被告庚○○自新機會、被告庚○○確實不知KENNY 及FRANK 的真
      實姓名，案發後曾與詐欺集團成員於台北縣永和市之KTV
      見面而遭到恐嚇等情」，而經本院質之為何書立上開2 紙
      刑事自白狀，被告庚○○卻供陳：係看守所內人員告知若
      想和檢察官對話，要以自白書為之，其並不知自白書的意
      義為何云云，惟對自白書之內容卻無爭執（詳本院94年3
      月16日審判筆錄第21頁）。然按於監所內被告欲向法官、
      檢察官陳情，多有以「陳述狀」、「聲請狀」為之者，被
      告庚○○已係具有一般智識能力及社會經驗之成年人，自
      無可能不知「自白狀」與「陳述狀」之差別，況被告庚○○選擇以自白狀陳述，其內容所述亦屬承認犯行之意，由
      此足證被告庚○○確於偵查中曾承認所犯之常業詐欺犯行
      。
  2.被告寅○○固不否認伊於92年6 月間開始在台北市摩笙公司
    工作，擔任助理之職，曾有休息2 次，1次是1 個星期，第2
    次主管告知公司要遷到桃園，92年10月中旬到桃園市寶萊公
    司繼續任職，及在公司自稱「LEE 」等節，惟矢口否認有何
    常業詐欺犯行，辯稱：伊任職該2 公司均未曾以從事白銀期
    貨投資之事詐騙被害人，且伊均不知情公司在詐騙被害人，
    至警局時才知被害人有被騙錢云云，惟查：
    被告寅○○與其他被告以如附表2 所示之詐騙分工方式共
      同詐取被害人午○○、巳○○、丁○○、丑○○金錢之犯
      行，業據被害人簡素貞、巳○○、丁○○、丑○○於警詢
      、本院審理中指述綦詳，及被告丙○○、甲○○於本院審
      理時供述明確，且被害人4 人之證詞前後相符，與被告丙○○、甲○○之供述互核一致。又被告寅○○於本院審理
      時自承「趙富青（即JAMS）有叫伊拿電話給被害人丁○○
      打」（詳本院94年3 月16日審判筆錄第6 頁）、「伊確有
      於93年3 月5 日偵訊時向檢察官表示自己知道用白銀期貨
      買賣方式詐騙被害人，並無被冤枉，專員是冒充新進人員
      ，助理工作是告知新進員工工作之內容，並可以將詐騙模
      式具體供出；伊並於93年4 月9 日又向檢察官供述其上班
      情形為：被害人是被詐騙的，模式是新人來由伊介紹環境
      ，第2 天介紹主管，伊知道主管要被害人投資白銀，伊有
      拿買賣白銀電話給其他專員代為撥打」（詳本院94年3 月
      16 日 審判筆錄第18頁），「公司上層確實有說過有紅利
      制度之事，而伊不確定金額是否為被害人拿出新台幣40萬
      元或1 萬美金，專員抽新台幣1 萬5 千元，助理抽新台幣
      1 萬元」（詳本院94年3 月16日審判筆錄第19頁）等語明
      確，且本院於調查時質之93年3 月5 日偵訊中是否基於自
      由意願陳述，被告寅○○供稱：均實在，當時在羈押中伊
      想要交保出去（詳本院93年12月6 日、94年1 月10日準備
      程序筆錄第），辯護人則為被告辯稱：被告寅○○在警詢
      中受到警察之脅迫，及見被告庚○○遭警毆打之情形，其
      效果都延續到偵查中，所以認為被告寅○○於檢察官前所
      為之陳述皆非出於任意性云云。惟查：辯護人為被告寅○○所辯「被告警詢時受脅迫及刑求之效果延續至偵查中」
      乙節，然被告寅○○於偵查中未向辯護人陳述遭脅迫、刑
      求情形並向檢察官提出，實有違常情；而被告寅○○亦係
      具有社會經驗及正常判斷能力之成年人，若無犯罪而遭羈
      押，欲交保，豈有反於真實，妄以虛偽之事供述？此反徒
      增犯罪之嫌疑，對交保之審酌乙節更為不利而已，故被告
      寅○○此處所辯亦悖常理，實無足採；而關於當日被告寅
      ○○是否以自由意志為陳述之事實，自應以被告寅○○於
      本院調查時已坦認係出於自由意志所為所言為準；再者，
      被告寅○○於前開自白之同日（93年3 月5 日）偵訊中尚
      稱「今日不請辯護律師到場，因為律師是公司主管幫我請
      的，我打算說出實情，不想讓公司知道，我今日在刑警隊
      借提訊問沒有遭不當取供或刑求（詳92偵字第17167 號卷
      第233 、241 頁）」，更徵被告寅○○於檢察官偵訊時所
      自白之犯行，並無遭受警詢情形之不當影響，係出於其自
      由意志下所為之陳述，係具證據能力，足資作為被告寅○○犯罪之證明，今於本院審理中飾詞否認，顯係臨訟畏罪
      所致，殊非可採。
    至於被告寅○○曾於偵查中提出聲請狀一紙，內容略以：
      「被告寅○○於寶萊公司工作內容，對新進員工進公司的
      第1 天至第4 天，被告並未涉及核心詐欺工作部分，自知
      對不起被害人，被告剛開始上班不知道是這樣，發覺公司
      不對勁時，已經來不及了，請從輕量刑」等語，對此聲請
      狀，被告寅○○於本院審理時表示當時係因為被羈押，想
      停止羈押，所以如此記載，惟被告寅○○亦不爭執其證據
      能力及係出於自由意志下所為，亦足證被告寅○○就詐騙
      被害人之犯行，至少存有主觀上不確定故意之認識。
  3.被告庚○○、寅○○於初次警詢（92年11月7 日）均就「寶
    萊公司、摩笙公司實際未從事期貨及五金買賣業務」、「各
    工作人員自稱之英文名字及其分工」、「如何騙取新進員工
    即被害人之信任，之後遊說、詐騙被害人投資」、「剛開始
    二人進入公司時也不知道，任職後來才發現公司是詐欺集團
    」、「二人月薪及公司獎勵分紅之額度」等供述綦詳，其供
    述確實內容即如同本院於94年1 月10日勘驗被告庚○○、寅
    ○○2 人92年11月7 日警詢錄音帶之堪驗筆錄所載，此為被
    告、辯護人及公訴人均不爭執（詳本院94年1 月10日勘驗筆
    錄第26頁），雖被告庚○○辯稱：伊在製作警詢筆錄時，已
    遭警員毆打太陽穴，並恐嚇「若不承認，要把伊羈押，讓伊
    在牢裡過年」云云，被告寅○○則辯稱當日警察有恐嚇伊「
    不知道警察是流氓嗎？若不承認，要把伊關起來」，並因被
    告庚○○被毆打，伊有看到因此心生恐懼，不得不從云云，
    及被告2 人均辯稱：警詢時，詢問之警員有拿1 張紙叫伊等
    照著念，伊等非基於自己意思陳述云云。惟查：經本院向桃
    園縣政府警察局刑警隊調閱被告庚○○、寅○○92年11月7
    日製作筆錄過程及移送檢察署前之警察局監視錄影帶，該局
    以該局監視錄影帶僅保存7 日，調閱部份已超過保存期限，
    故無法提供函覆，有該局93年10月8 日桃警刑字第09300876
    43號函在卷可稽，而被告庚○○為警毆打太陽穴1事 ，被告
    庚○○並無當日之診斷或驗傷證明，足資佐證，且本院勘驗
    該警詢錄音帶，勘驗情形如下：
    被告寅○○部分：背景人聲吵雜、警員走動頻仍，顯係在
      公開空間所為之詢問；員警詢問態度溫和，時有與被告寅
      ○○討論，及警員彼此間有討論、談笑之情形，被告寅○○還有向警察要香煙的過程；詢問筆錄係採一問一答方式
      作成，惟問答過程中時有其他業務協調等情形，以致於間
      隔很長；被告陳訴部分常有連續陳述的情形，並會重複自
      己答覆之答案，語氣輕鬆自然。
    被告庚○○部份：筆錄係採一問一答方式作成，係在公開
      空間詢問，問與答流暢，警員態度平和，被告回答亦屬清
      楚，惟時而音量並不大聲，略顯緊張，有同日勘驗筆錄在
      卷可稽。是以勘驗警詢錄音帶之結果，亦查無被告2 人有
      因恐懼而陳述異於平常之情形，且由錄製過程冗長且警員
      確需待被告供述、繕寫問答內容完畢，始進行下1 個問題
      之情形可知，亦無事先擬具筆錄，再教被告照行頌讀之情
      形；而被告2 人係具有社會經驗及通常知識之成年人，應
      有羈押非警員權限之常識，且若真無犯罪，坦承犯行反易
      使自己徒增身陷囹圄之危險，豈有輕易坦承犯罪之理？且
      由勘驗內容可知，當日12時15分被告2 人委任辯護人吳玲
      華律師到場，並要求坐於被告庚○○旁邊（詳同日勘驗筆
      錄18頁），若當日警員確有提示文件給被告看，為何被告
      未向律師反應，亦未當場向律師反應有刑求之事，至檢察
      官偵訊時，亦從未向檢察官反應有何刑求之事，反至事隔
      將近1 年至本院始提出警詢遭刑求、恐嚇之抗辯，凡此均
      有違常情，被告2 人所辯警詢曾遭刑求、恐嚇1 節實難採
      信。而被告2 人之辯護人雖聲請傳訊警員洪俊德、張治政
      、張傳位、林慧明、簡世堂證明，然本院業以勘驗該次警
      詢錄音帶過程如上，其並無異常情形，被告2 人之辯稱亦
      有悖常情之處，本院認上開證人傳訊洵無必要，被告2 人
      警詢自白之任意性已堪認定，至屬灼然。
  4.另被告庚○○、寅○○之辯護人雖為被告2 人辯稱：被害人
    等所稱曾繳交投資款給趙富青（JAMS）並無收據，其等所述
    詐騙過程均為臆測之詞云云，然被害人戊○○、午○○、丁○○、巳○○均於本院審理時證稱交予趙富青錢時，趙富青
    或稱合約須隔日再開，嗣後卻未開給被害人，或拒未開立收
    據給被害人等節，情節互核一致，應屬可採，是被害人等事
    後均無法提出收據或合約以資佐證，尚可採信；而另案共犯
    趙富青亦坦承有經手收受壬○○等新進員工為投資交予之金
    錢一節（詳台灣板橋地方法院檢察署93年偵字第57號卷第37
    至38頁、台灣士林地方法院檢察署92年偵字第11355 號第19
    8 至199 頁）；被告丙○○、甲○○於本院審理時亦坦承以
    前述手段詐騙被害人之犯行明確，核與被害人等證述遭詐騙
    之手法相符；此外，復有被害人午○○提出其於92年6 月10
    日提領150 萬、6 月13日提領80萬、6 月19日提領105 萬、
    6 月25日提領61萬元以交付詐欺集團之金額明細，有該存摺
    明細表影本、被害人乙○○提出之萬通銀行存摺簿影本（內
    有自92年7 月23日至92年8 月21日提領現金之明細及由楊錦
    榮之帳戶內匯款4 千元之紀錄）等在卷可稽，足堪佐證上開
    被害人所述確有交付投資款予被告等人所屬之詐欺集團1 節
    ，實屬灼然，亦堪認定。
  5.小結：綜上各節，互核以參，被告庚○○、寅○○2 人犯行
    ，其等已於本院審理時供承部分犯行，且有被害人指述及共
    同被告丙○○、甲○○之供述，2 人均曾於偵訊、警詢中自
    白詐欺犯行，而辯稱警詢曾遭刑求、脅迫1 節，殊違常情，
    難加採信，並有如附表1 所示之物扣案可稽，另2 人就支領
    月薪之數額、集團紅利獎勵制度均知之甚詳，核與被告丙○○供述相符，顯有以此詐欺犯行恃以維生之常業犯意，是其
    2人常業詐欺之犯行事證明確，堪以認定。
  (五)被告癸○○部分：
    訊據被告癸○○雖坦承確與被害人丑○○同辦公室，且主管
    JAMS有故意拿錢給伊等節，惟矢口否認有何詐欺犯行，辯稱
    ：只是單純工作，依主管指示行事，被害人丑○○自己要投
    資，不是我們要他投資的，主管為何故意拿錢給伊，伊不知
    道原因云云，惟查：被告癸○○本人業據被害人丑○○當庭
    指認明確，且其以附表2 所示之詐騙方式詐得被害人丑○○
    之金錢犯行，亦據被害人丑○○於警詢、偵查本院指述甚詳
    （詳本院94年3 月16日審判筆錄第7 頁：「我與癸○○同1
    間辦公室，我有看見JAMS拿了一些錢給癸○○，癸○○並告
    知我那些錢是因為他投資白銀獲利，所以JAMS拿給他的，並
    說這種投資獲利很高，又隔了1 天，癸○○打電話聯絡買賣
    交易價格，也在我面前說成交1 筆，獲利很高，建議我可以
    嘗試投資，上班期間癸○○會詢問我的財務狀況，有一天打
    電話中他說有1 筆交易已經投資，若再投資可以湊到120 萬
    元，我就心動了，但是我還是有點猶豫，他告訴我我可以嘗
    試看看，並說我先投資20萬元，其他的由他去湊，翌日我於
    下午3 到5 點去銀行借錢，拿到錢，我還未進入公司，在電
    動門前遇到JAMS，他叫我將20萬元交付給他，之後他拿1 個
    契約單並拿我的章去蓋，然而契約並沒有給我，他就收走了
    」），並有被告庚○○、被告寅○○指認被告癸○○口卡片
    、被害人應徵時與詐騙專員獨立辦公室分配表在卷可稽。是
    被告癸○○既坦承主管確實有假裝拿錢給伊，對於被害人丑
    ○○確實拿錢出來投資、領有月薪等節亦不否認，而被告癸○○於寶萊公司、摩笙公司均曾任職、專員均知悉公司分紅
    獎勵制度及公司確無實際投資白銀五金期貨業務等情，復據
    同案被告丙○○於本院調查時供述屬實；又被告癸○○於本
    院最後審理期日時坦承當時有懷疑公司是從事詐騙被害人之
    行為（詳94年6 月22日第19至20頁），是被告癸○○既懷疑
    摩笙公司、寶萊公司係在從事詐騙行為，繼續與公司集團其
    他人員一搭一唱誘使被害人投資假期貨交易，被害人即使被
    詐得金錢亦不違反其本意，足認被告癸○○至少對於摩笙公
    司、寶萊公司並非真正從事投資，而係以詐騙被害人之金錢
    而非法營運之集團，有不確定之認識，而仍參予詐騙行為之
    分工，是其對詐欺之行為至少應有未必之故意。本件被告癸○○參與詐騙被害人丑○○、遊說被害人拿錢出來投資，並
    有受領薪資並以之為生之意思，其行為實屬反覆實施同種行
    為為目的之職業性犯罪，洵屬常業犯無疑；是被告癸○○常
    業詐欺之犯行事證明確，洵堪認定。
  (六)被告辛○○部分：
    訊據被告辛○○雖不否認於摩笙公司、寶萊公司任職，領有
    薪水及確與被害人午○○、乙○○同一辦公室等節，然矢口
    否認有何詐欺犯行，辯稱：不知被害人午○○、乙○○有無
    投資，伊僅是純粹到公司上班，領薪水，伊主管指示行事而
    已，且工作難找，伊才會繼續作，沒有離開云云，惟查：被
    害人午○○遭被告辛○○、趙富青、寅○○、庚○○共同詐
    財之經過，業據被害人午○○前於警偵訊及本院審理時證述
    綦詳（詳本院94年2 月23日審判筆錄第9 至15頁：「當時我
    是被分配到與辛○○（自稱KING）、庚○○（自稱JEFF）同
    1 組，上班沒有多久，主管FRANK （即趙富青化名）叫庚○○打詢問五金、白銀投資的電話，庚○○表示他很忙，叫我
    代打，但是後來由辛○○拿去打，他打完電話表示這錢很好
    賺，他也要去投資，他先投資5 萬元美金，每天打期貨電話
    ，又說他賺了多少錢，庚○○說這錢很好賺，但是他沒有錢
    叫我出錢與他一起投資，我們2 人就合夥，我出3 分之2 ，
    他出3 分之1 ，中間他表示有賺，但是錢沒有拿回來，又鼓
    吹我繼續投資。FRANK 在我與庚○○、辛○○均在場時，給
    我們一人4000元，辛○○說是紅利。等我投資200 萬左右，
    FRANK 就表示交易有出問題，並表示要加碼才能將之前投資
    的錢取回，我都是向我哥哥調錢，匯到第一銀行，由庚○○
    與我一起去領錢，領回來就交給FRANK ，後來一直跟我說交
    易卡住了，要加碼投資，辛○○下班還與我一起去廟裡拜拜
    ，我總共投資446 萬元，之後我想被騙了要收手將錢拿回，
    FRANK 就請對方傳真一些我投資的結果資料，我要看，他不
    讓我看，還說我還欠他們30幾萬，要從我的薪資慢慢扣，中
    間我有跟庚○○要收據，他們都不給我，他們說這是他們暗
    中交易的，不可以有收據。辛○○他第一次投資時我沒有參
    與，後來他說這個很好賺，不用一星期就賺回來了，庚○○
    就要大家一起合夥作。」）；而同次審理時，被告辛○○坦
    承：FRANK 確實有叫被告庚○○打電話，有看被害人午○○
    心情不好，跟她一起去拜拜等節；被告庚○○亦坦承：當時
    伊擔任助理，FRANK 確實有叫伊打電話，就麻煩被告辛○○
    與被害人午○○打電話，被害人午○○確實有叫伊陪她到對
    面銀行等節；且由被害人午○○提出之存摺明細表影本可知
    ，有其分於92年6 月10日提領150 萬元、6 月13日提領80萬
    元、6 月19日提領105 萬元、6 月25日領61萬元之明細，均
    係其至摩笙公司遭詐騙期間內所提領，足證被害人午○○確
    有與被告庚○○一同提領金錢後遭詐財，及遭告知投資失敗
    後心情不好，與被告辛○○去寺廟求神拜拜之事實明確。而
    被害人乙○○遭被告辛○○、趙富青、庚○○、卯○○共同
    詐財之經過，業據被害人乙○○前於警偵訊及本院審理時證
    述綦詳（詳本院94年6 月22日審判筆錄第4 至8 頁：「我是
    由被告卯○○應徵的，她當時告訴我說公司是做建材五金，
    臺灣接單大陸出貨。上班時卯○○就帶我去1 個房間，是與
    辛○○同1 個辦公室，庚○○就叫我做事，工作內容是抄寫
    香港傳傑公司的交易明細，第3 天之後，庚○○就拿來趙復
    青自己做的白銀交易紀錄，叫我或者辛○○打電話去香港詢
    價，大約工作1 星期之後，辛○○說他看見趙富青獲利頗豐
    ，想要自己做做看，辛○○跟我說他先投資40萬元去做，約
    過了2 、3 天之後，我看他獲利不錯，辛○○跟我說，說他
    沒有錢再投資，因為錢是向朋友借的，問我要不要一起投資
    ，於是我就去找趙富青，他說我們1 人各自投資40萬元就可
    以做，我就交出40萬元保證金給趙富青，當時辛○○也有在
    場。第1 次我有獲利賺了2 萬6 千元，趙富青也有分獲利給
    辛○○。於是我們又繼續做期貨，因為要經常打電話去香港
    詢價，因為對方說卡單，第2 次交易的時候，我就問趙富青
    要怎麼解決才能平倉，他叫我打電話給香港傳傑公司，並說
    要繳3 萬元美金的保證金，所以就由我與辛○○各出60萬元
    ，但因為又賠，我就陸續再繳40萬元及46萬元，總共是186
    萬元。第一次交40萬元給趙富青時，他有給我1 張帳戶密碼
    通知書及香港交易期貨商的電話，並有簽訂合約書。」）。
    並有被害人應徵時與詐騙專員獨立辦公室分配表、詐欺集團
    交付被害人午○○、乙○○之「帳號及密碼通知書」各1 份
    、詐欺集團交付被害人乙○○之「交易明細表」2 份及傳傑
    公司「對帳單」1 份、被害人乙○○之萬通銀行存摺簿影本
    及存款單、被告卯○○、甲○○、被害人午○○之指認照片
    等在卷可稽，而被告辛○○於寶萊公司、摩笙公司均曾任職
    、專員均知悉公司分紅獎勵制度及公司確無實際投資白銀五
    金期貨業務等情，復據同案被告丙○○於本院調查時供述屬
    實。又被告辛○○於本院最後審理期日時坦承當時有懷疑公
    司是從事詐騙被害人之行為（詳94年6 月22日第20頁），是
    被告辛○○既懷疑摩笙公司、寶萊公司係在從事詐騙行為，
    仍繼續與其他詐騙集團成員假裝投資期貨獲利，誘使被害人
    投資假期貨交易，被告辛○○至少對於摩笙公司、寶萊公司
    並非真正從事投資，而係以詐騙被害人之金錢而非法營運之
    集團，有不確定之認識，而被害人被詐得金錢亦不違背其本
    意，是其對詐欺之行為至少應有未必之故意。末者，本件被
    告辛○○參與詐騙被害人簡素貞、乙○○，遊說被害人投入
    鉅款進行假期貨交易，並有受領薪資並以之為生之意思，其
    行為實屬反覆實施同種行為為目的之職業性犯罪，洵屬常業
    犯無疑；綜上，足認被告辛○○常業詐欺之犯行事證明確，
    洵堪認定，應予依法論科。
  (七)被告卯○○部分：
    訊據被告卯○○固不否認於92年6 月間至9 月間在台北市摩
    笙公司擔任人事助理，嗣於同年10月中旬至桃園市寶萊公司
    任職，工作內容係應徵新進人員，及對外自稱王小姐，主管
    丙○○要求於公司應徵人員時，每星期更換對外自稱之姓氏
    ，與被告子○○討論過曾有懷疑公司是詐騙新進員工等節，
    及於本院最後審理期日時坦承有起訴書所載之犯行，於警方
    查獲前就懷疑過公司為詐欺集團（詳本院94年6 月22日審理
    筆錄第19頁）等節，惟仍辯稱：被害人遭詐騙投資部分行為
    與其無關云云。惟查：本院審理時被告卯○○對於其於偵訊
    、警詢之供詞並無爭執，其曾於92年11月6 日警詢時供稱：
    「公司主管告訴我公司是經營五金建材買賣的，但我工作一
    段時間之後發現似乎不是如此。公司是92年10月15日開始運
    作，我也是那天開始上班的。我發現公司其實就是個詐騙集
    團，出錢裝修的老闆叫ANDY，是香港人，年約40多歲，另外
    有一個叫KENNY ，他是實際掌握公司運作之人，其他還有警
    方查獲之寅○○（自稱LEE)、庚○○（JEFF) 、子○○（
    ANGEL)、及CARA、DENNY 、JAZZ、MICHEAL 、SAFINA等人。
    詐騙情形是公司先在自由時報刊登人事啟事後，由總機小姐
    子○○接聽應徵電話並選出28歲以上女性約定時間到公司面
    試，面試是由我負責登記應徵者的基本資料，並依指示向應
    徵者說明公司是從事三角貿易，主要經營鋼鐵五金建材，然
    後人事資料交給KENNY ，由KENNY 決定是否錄用，被害人經
    KENNY 決定後，我就打電話給被害人通知上班時間，是被害
    人來公司上班之後，公司就從專員隨機挑選1 位佯裝也是新
    進人員，並安排他們其中1 人與被害人在同1 間工作室內工
    作，再由庚○○或寅○○來指導他們工作並安撫被害人不安
    的情緒，並鼓勵他們投資（詳92偵字第17167 號卷第31頁背
    面至33頁背面）」、於92年11月7 日檢察官偵訊中供稱：「
    我有懷疑過公司詐騙新進員工，感覺怪怪的，每天工作都是
    應徵員工，都沒有做其他事情，我沒有聽其他員工說過有投
    資公司所說的期貨交易（詳92偵字第17167 號卷第93至94頁
    ）」、於93年2 月16日檢察官偵訊中供稱：「我在寶萊公司
    之前，有在摩笙公司上班。願意供出所有詐騙情形，我是92
    年6 月間進公司，工作內容就是應徵，沒多久公司說要收起
    來，收起來休息幾天，庚○○說公司要重新開張，所以我就
    跟著他們到桃園的寶萊公司。每天跟著一些被害人上班的是
    專員，庚○○、寅○○是負責講解公司的作業流程就是說明
    期貨買賣的情形。（詳92偵字第17167 號卷第189 至194 頁
    ）」，是由被告卯○○於警詢、偵訊上述供詞可知，被告卯
    ○○對公司內各成員詐騙分工情形甚稔，並明知公司並無真
    正經營期貨投資業務，卻每日應徵新進人員，由專員分別於
    獨立辦公室內工作，並由被告庚○○、寅○○負責安撫被害
    人、鼓勵投資，而確實懷疑公司係詐欺集團，足認被告卯○○上開辯稱就詐欺犯行至少有不確定之故意；而被告卯○○
    亦知總機子○○於接聽篩選28歲以上之女性進入公司應徵後
    ，由其負責面試，其亦明知公司並未從事投資或貿易業務，
    仍向被害人訛稱公司從事三角貿易或轉口貿易，自有使被害
    人誤信公司係從事貿易業務企業之可能，此有被害人己○○
    、戊○○、乙○○、辰○○於警偵訊、本院審理中指述被告
    卯○○確有告知公司從事五金貿易，台灣接單、大陸出貨等
    情節可證；是由上可知，被告卯○○當知公司要求總機於接
    聽電話篩選出28歲以上之女性進入公司，由其負責面試之用
    意在於：此類女性可能較有資力，即有投資意願，從而提供
    資訊給主管如被告丙○○選擇鎖定成為詐騙之對象；故被告
    卯○○負責面試、向被害人介紹公司環境，自然對整體詐騙
    集團向被害人塑造公司為投資經營五金期貨買賣業務之假象
    有其助益，就整體之詐騙行為而言，並無法與其他被告之工
    作分離；而被告丙○○於本院調查時亦供承：所有的專員、
    助理、人事、總機均知悉公司分紅獎勵制度及公司確無實際
    投資白銀五金期貨業務等情明確，益加證明被告卯○○就詐
    欺集團整體犯罪行為與其他被告有犯意聯絡及行為分擔，並
    以詐得金錢朋分後支領月薪及紅利，亦有以之維生之意思，
    故其常業詐欺犯行亦足認定。
  (八)被告子○○部份：
    訊據被告子○○固不否認於92年5 月下旬即至台北市摩笙公
    司擔任總機，嗣於同年10月中旬亦至桃園市寶萊公司任職，
    工作內容即為總機，負責接聽電話，及統計公司徵人啟事之
    版面數量，及與被告卯○○討論過曾有懷疑公司是詐騙新進
    員工等節，惟仍矢口否認有何詐欺犯行，辯稱：伊亦係透過
    應徵進入公司，並無行騙被害人云云。惟查：本院審理時被
    告子○○對其於偵訊、警詢之供詞亦無爭執，其曾於92年11
    月7 日警詢時供稱：「我是3 、4 天前發現公司應該是詐騙
    集團，但我不敢確定，然後我就有和卯○○商量，2 人都這
    麼覺得，才發現應該是詐欺集團。我知道公司所有人自稱之
    英文名字及分工。我在公司是擔任總機工作，並負責接聽電
    話及過濾應徵的客人如不符合28歲以上的女性條件就不得進
    行預約的工作，另外我還負責統計公司徵人啟事版面數量之
    統計公司成員如何分工，我只知道新進人員（即被害人）是
    經由卯○○面試，登記人事資料後交給KENNY 決定是否錄用
    ，經錄取之被害人進公司後，再由2 位助理1 人教導被害人
    從事指定之工作，再由眾多專員中其中1 人假裝是新進員工
    與被害人一起工作。我沒有離開這家詐欺公司是因為我們公
    司是10號領薪水，但昨天已經是6 號了，我想等領了薪水再
    離開公司。（詳92偵字第17167 號卷第43頁背面至45頁）」
    、於92年11月7 日檢察官偵訊中供稱：「有懷疑過公司，我
    也覺得怪怪的的，每天都是接聽應徵電話，公司也沒有其他
    廠商來電。我自己沒有投資公司期貨。我沒有聽其他員工說
    有投資公司所說的期貨交易。（詳92偵字第17167 號卷第93
    、94頁）」，是由被告子○○於警詢、偵訊上述供詞可知，
    其確有為公司接聽電話、過濾28歲以上女性被害人之行為；
    且其供稱從未接聽其他公司來電，已明知公司並無真正經營
    期貨投資業務，仍負責過濾來電，使被害人預約面試，開始
    上班後由專員假裝是新進人員分別於獨立辦公室內工作，而
    且確曾懷疑公司即詐欺集團，只為於當月領得月薪而未離開
    公司；被告子○○並於本院最後審理期日時坦承「在摩笙、
    寶萊公司均擔任總機一職，有懷疑公司是詐欺集團，並且將
    被害人要撥打到香港之電話轉給趙富青」等語（詳本院94年
    6 月22日審判筆錄第19頁），是足證被告子○○就詐欺犯行
    至少有不確定故意之認識；而據其供稱於接聽篩選28歲以上
    之女性預約至公司應徵後，由被告卯○○負責面試，嗣被告
    丙○○決定錄取與否，其亦知公司並未從事投資或貿易業務
    ，仍繼續接聽電話、為公司過濾出被害人之人選等節，被告
    子○○自當知公司要求其於接聽電話時篩選28歲以上之女性
    進入公司之用意在於：此類女性可能較有資力，即有投資意
    願，從而鎖定成為詐騙之對象；故被告子○○負責接聽、過
    濾被害人電話，使其等得預約面試，繼而進入公司受騙，其
    行為分擔自然對整體詐騙集團選擇被害人一事有所助益，就
    整體之詐騙行為而言，並無法與其他被告之工作分離；而被
    告丙○○於本院調查時亦供承：所有的專員、助理、人事、
    總機均知悉公司分紅獎勵制度及公司確無實際投資白銀五金
    期貨業務等情明確，益加證明被告子○○就詐欺集團整體犯
    罪行為與其他被告有犯意聯絡及行為分擔，並以詐得金錢朋
    分後支領月薪及紅利，亦有以之維生之意思，故其常業詐欺
    犯行洵堪認定。
  (九)除上述外，趙富青即係自稱「JAMS」或「FRANK 」之人涉嫌
    本件共犯部份，業據被害人戊○○、巳○○、壬○○、乙○○、辰○○於警詢、偵查中以口卡片指認明確；本件被告8
    人之犯行尚有刊登報紙人事廣告4 則、登報用剪貼簿冊3 冊
    、寶萊五金材料有限公司設立登記名稱申請表影本、桃園市
    ○○路9 號、11號15樓之2 租賃契約影本現場查扣證物相片
    9 張、附表一物品、被害人午○○指認被告庚○○、子○○
    、寅○○、卯○○照片、密報人「翁扁輝」函法務部電子郵
    件、被告寅○○確認警方製作該詐欺集團組織分工表、桃園
    縣政府警察局刑警隊偵查報告、搜索扣押筆錄（以上為台灣
    桃園地方法院檢察署偵辦部份），及乙○○指認趙富青身分
    證影本、中華電信門號0000000000門號用戶查詢、泛亞電信
    行動電話0000000000通聯紀錄查詢、被害人壬○○提供之傳
    傑公司「帳號及密碼通知書」、傳傑公司投資對帳單、趙富
    青手稿、台灣國際商業會計事務所函、被害人林仁鳳向士林
    地檢署檢舉函、趙富青之郵局存摺明細、台灣銀行存摺明細
    、中國農民銀行存摺明細、玉山銀行存摺明細、台北市調查
    處93年5 月27日肆字00000000000 號函、辰○○華南銀行存
    摺影本、壬○○刑事告訴狀暨附件、壬○○金融機構存摺明
    細影本、壬○○信用卡繳款、及消費、預借現金明細、壬○○刑事狀暨附件、楊錦榮與許秀春房屋（北市○○路○ 段17
    號12樓之4）租 賃契約書影本、終止房屋租賃同意書影本、
    台北市商業管理處案摩笙建材有限公司卷宗等資料，在卷可
    稽，亦足證渠等之常業詐欺犯行。
二、核被告丙○○、庚○○、寅○○、辛○○、癸○○、甲○○
    、卯○○、子○○所為，均係犯刑法第340 條之常業詐欺罪
    。被告8 人與趙富青（自稱JAMS或FRANK）、 真實姓名、年
    籍不詳自稱DANNY 、FLORA （或SOFINA）、CARA（真實姓名
    年籍不詳之梁姓女子）、姓名年籍不詳自稱ANDY、ALBERT之
    成年男子、姓名年籍不詳自稱MINGO 之成年女子、孫姓、王
    姓等姓名年籍不詳之女子，及佯裝香港地區期貨交易所人員
    之若干不明人士，就上開常業詐欺犯行，有犯意聯絡及行為
    分擔，應依共同正犯論處。本件公訴人起訴（台灣桃園地方
    法院檢察署92年度偵字第17167 號、93年度偵字第4292號、
    7630 號）之犯罪事實雖未敘及被告8 人對於被害人壬○○
    、乙○○、辰○○之常業詐欺犯行，然該部分事實與公訴人
    起訴之犯罪事實既屬具有常業詐欺犯行之實質上一罪之關係
    ，應為起訴效力所及，本院自應併予審究。爰審酌被告丙○○擔任本件詐欺集團之現場負責人，決定錄用各被害人，其
    參與詐欺犯行之層級及涉案程度甚深，惟本件坦承犯行，尚
    供出追查詐欺集團香港地區人士主嫌之相關資料予檢察官追
    查，犯後態度良好，公訴人亦請求從輕量刑等情狀；被告庚○○與被告寅○○擔任助理職務，使被害人誤以為摩笙公司
    、寶萊公司從事貿易業務而加入，並實際參與佯裝期貨投資
    之詐騙行為，鼓吹被害人投資，利用被害人單純謀職及投資
    心理行騙，手段惡劣，直接參與詐騙被害人人數較多，被害
    人受害亦深，而2 人查獲後雖曾坦承犯行，然竟翻異前詞，
    本件其餘事證明確而仍飾詞卸責，耗費司法資源，犯後態度
    不佳，公訴人亦請求從重量刑等情狀；被告辛○○、癸○○
    、甲○○均擔任專員職務，實際參與佯裝新進人員，鼓吹被
    害人投資，利用被害人單純謀職及投資心理行騙，手段惡劣
    ，被告辛○○直接參與詐騙之被害人午○○、乙○○受騙金
    額甚鉅（各為446 萬元及186 萬元），影響被害人財產及生
    活狀況嚴重，犯後仍矢口否認犯行，顯無悔意；被告癸○○
    犯後尚否認犯行，飾辭圖辯，迄今仍未賠償被害人分文，犯
    後態度不佳；被告甲○○僅參與寶萊公司詐騙集團部份，已
    賠償其中被害人巳○○受詐騙金額新台幣20萬元，並立有和
    解書1紙 在卷可稽，犯後亦坦承犯行，態度良好，公訴人亦
    請求從輕量刑等情狀；被告卯○○、子○○分別擔任詐騙集
    團之人事助理、總機，均參與犯罪分工，惟其參與程度較低
    ，犯情尚輕等情狀；綜合審酌以上一切情狀，分別就被告8
    人各量處如主文所示之刑，以示懲儆。被告甲○○、子○○
    、卯○○部分，因其等前未曾受有期徒刑以上刑之宣告，均
    一時失慮，致罹刑典，被告甲○○坦承犯行，並賠償被害人
    巳○○受詐騙金額，犯後態度尚佳，而被告子○○仍於考試
    、就學階段，與被告卯○○涉案情節均較輕，犯後亦有悔意
    ；本院認被告甲○○、子○○、卯○○3 人信經此偵、審過
    程及刑之宣告，均知警惕而無再犯之虞，本院因認暫不執行
    其刑為適當，各予以宣告緩刑3 年，用啟自新。
三、沒收部分：
    本件扣案如附表1 所示之物，編號1 至14號之物均係主謀之
    共犯ANDY、ALBERT、MINGO 等人所有之物，業據被告丙○○
    供承屬實；編號15號係被告庚○○、寅○○所有之物，據被
    告庚○○、寅○○2 人供承屬實。以上均係本件被告等犯常
    業詐欺罪所用之物，應依刑法第38條第1 項第2 款予以宣告
    沒收。至於扣案之印章9 個、經濟部致正建營造工程有限公
    司函（關於解散登記書件補正事宜）、經濟部致寶萊公司函
    （內容係關於公司名稱變更、修正章程變更登記事宜）、被
    告庚○○個人所有之萬通銀行、寶島銀行帳簿2 本，均乏證
    據證明與本件有關聯性，難認供本件犯罪所用之物，而被告
    庚○○所有西門子牌行動電話1 支係其個人聯絡家人、朋友
    所用之物，非供犯罪所用之物，其用以與詐騙集團其他成員
    連絡係另以附表1 編號15號之SONY牌行動電話為之，為被告
    庚○○供承明確，均不另為沒收之諭知，附此敘明。
四、至臺灣臺北地方法院檢察署檢察官93年度偵字第20755 號移
    送併辦意旨略以：被告丙○○參與台北市富城金屬企業有限
    公司期貨詐欺集團所犯詐欺案件與本件有連續犯之裁判上一
    罪關係，爰移送本院併案審理等語，惟查：本院訊據被告丙○○供稱：「我是93年7 月19日才到台北的富城金屬企業有
    限公司（下稱富城公司）上班，老闆是叫『JACKY 』的香港
    人，身高約165 公分，與上次的老闆 (ANDY) 不同人。在桃
    園涉犯的詐欺案件為警於92年11月6 日查獲而我逃脫之後，
    我就開始再找其他工作，曾經找過保全管理員的工作，一個
    月10000 元，一天要上班十二個小時，大約做了十幾天。我
    已經不想再從事相關的工作，期間ANDY有找過我，他叫我詢
    問其他的人員是否要繼續上班並要我要求大家不要把ANDY的
    身分暴露出來，但他們都不想再做，我也很怕再被抓，從此
    之後我就沒有再與寶萊公司的員工見面。93年過完舊曆新年
    後，ANDY打電話給我說我暴露他的身分，並說要找人對付我
    ，ANDY可能是回去香港找他們的老大『力昌哥』（音同）要
    對付我，於是我就找了一個幫派的朋友綽號『黑哥』與『力
    昌哥』協調，之後，黑哥就跟我說他已經透過關係與ANDY協
    調好不會再找我麻煩。但黑哥要求我去幫另一個叫JACKY 的
    香港人，我本來不願意再做，但因為我要還這個人情，所以
    我就在93年7 月19日到JACK Y的富城公司上班，答應做到12
    月底，富城公司的確有在做詐欺新進員工之行為。」等語（
    詳本院94年1 月13日訊問筆錄第2 頁），由被告丙○○之供
    承可知：其於本件詐欺案92年11月6 日為警察查獲後，原本
    未打算再重蹈犯行，乃因後來的人情壓力下始再於富城公司
    再從事詐欺行為；而本件詐欺犯行至查獲時為92年11月6 日
    ，距離台灣台北地方法院檢察署93年度偵字第20755 號案件
    之起始時間（依卷內資料顯示最早始於93年6 月間開始登報
    應徵）應為93年6 月間，而被告丙○○自承加入富城公司之
    日期為93年7 月19日，其間隔至少7 個月以上，時間亦非緊
    接，足認被告丙○○就該件詐欺犯行與本件犯行間，顯非基
    於概括之犯意所為，故移送併辦意旨認該件與本件間有連續
    犯之裁判上一罪關係，尚有誤會，本院無從予以併辦，應退
    由檢察官另行處理，附此敘明。
據上論斷，應依刑事訴訟法第299 條第1 項前段，刑法第28條、
第340 條、第74條第1 款、第38條第1 項第2 款，罰金罰鍰提高
標準條例第1條前段，判決如主文。
本案經檢察官蔡孟利到庭執行職務。
中　　華　　民　　國　　94　　年　  7 　　月　　13　　日
                    刑事第一庭  審判長法  官  曾淑華
                                      法　官　朱美璘
                                      法  官  楊晴翔
以上正本證明與原本無異。
如不服本判決，應於送達後10日內，向本院提出上訴狀。
                                      書記官  劉晨輝
中　　華　　民　　國　　94　　年　　7 　　月　　13　　日
附錄本案論罪科刑法條：
中華民國刑法第340條
以犯第三百三十九條之罪為常業者，處一年以上七年以下有期徒
刑，得併科五萬元以下罰金。
